【裁判字號】    89,訴,1182
【裁判日期】    890724
【裁判案由】    清償債務
【裁判全文】
臺灣高雄地方法院民事判決              八十九年度訴字第一一八二號
      原      告  高雄縣旗山鎮農會
      法定代理人  乙○○
      訴訟代理人  甲○○
      被      告  丙○○
                  丁○○
                  戊○○
                  辛○○
                  庚○○
                  己○○
右當事人間請求清償借款事件，本院判決如左：
    主    文
被告應連帶給付原告新臺幣參佰萬元，及自民國八十八年五月三日起至清償日止，按
週年利率百分十之計算之利息，並自民國八十八年六月四日起至清償日止，逾期在六
個月以內者，按上開利率百分之十，逾期六個月以上者，按上開利率百分之二十計算
之違約金。
訴訟費用由被告連帶負擔。
    事    實
甲、原告方面：
一、聲明：求為判決如主文所示。
二、陳述：訴外人陳玟守即被告丙○○之亡夫、被告丁○○、戊○○、辛○○、庚○○、己○○之先父，以被告丙○○為連帶保證人，於民國八十六年十二月三日向
    原告借用新臺幣（下同）三百萬元，約定於八十八年十二月三日到期償還，利息
    按週年利率百分之十計算，按月付息，如未按期給付，即喪失期限利益，全部債
    務視為到期。逾期付息或到期不予償還，除上開利息外，其逾期在六個月以內者
    ，按上開利率百分之十，超過六個月以上者，按上開利率百分之二十計付違約金
    。訴外人陳玟守於八十七年五月二十三日死亡，被告丙○○、丁○○、戊○○、
    辛○○、庚○○、己○○均為陳玟守之合法繼承人，依法繼承其全部遺產，依民
    法第一千一百五十三條規定，繼承人即被告丙○○、丁○○、戊○○、辛○○、
    庚○○、己○○對被繼承人陳玟守之債務應負連帶責任。本件債務僅繳息至八十
    八年五月二日，被告丙○○、丁○○、戊○○、辛○○、庚○○、己○○尚欠如
    主文所示之本金、利息及違約金迄未清償，屢催不還，為此依消費借貸返還請求
    權、連帶保證及繼承之法律關係，提起本件訴訟。
三、證據：提出借據、授信約定書、交易明細表、繳款查詢單各一件及戶籍謄本五件
    為證。
乙、被告方面：
一、聲明：求為判決駁回原告之訴。
二、陳述
（一）被告丙○○部分：本件債務確實是我與先夫陳玟守向原告所借，當時借款有收
      到錢，對原告之請求無意見。
（二）被告丁○○、戊○○部分：本件債務確實是我父母向原告所借。
（三）被告辛○○、庚○○、己○○部分：我們是嫁出去的女兒，父親過世時有辦理
      拋棄繼承，但是辦理結果如何並不清楚，也沒有收受法院准予核備的公文。
三、證據：未提出任何證據為證。
    理    由
一、原告主張：訴外人陳玟守即被告丙○○之亡夫、被告丁○○、戊○○、辛○○、
    庚○○、己○○之先父，以被告丙○○為連帶保證人，於民國八十六年十二月三
    日向原告借用新臺幣三百萬元，約定於八十八年十二月三日到期償還，利息按週
    年利率百分之十計算，按月付息，如未按期給付，即喪失期限利益，全部債務視
    為到期。逾期付息或到期不予償還，除上開利息外，其逾期在六個月以內者，按
    上開利率百分之十，超過六個月以上者，按上開利率百分之二十計付違約金。訴
    外人陳玟守於八十七年五月二十三日死亡，被告丙○○、丁○○、戊○○、辛○○、庚○○、己○○均為陳玟守之合法繼承人，依法繼承其全部遺產，依民法第
    一千一百五十三條規定，繼承人即被告丙○○、丁○○、戊○○、辛○○、庚○○、己○○對被繼承人陳玟守之債務應負連帶責任。本件債務僅繳息至八十八年
    五月二日，被告丙○○、丁○○、戊○○、辛○○、庚○○、己○○尚欠如主文
    所示之本金、利息及違約金迄未清償，屢催不還，為此依消費借貸返還請求權、
    連帶保證及繼承之法律關係，提起本件訴訟等語。
    被告丙○○以：本件債務確實是我與先夫陳玟守向原告所借，當時借款有收到錢
    ，對原告之請求無意見，但現在無法一次清償；被告丁○○、戊○○以：本件債
    務確實是我父母向原告所借，但現在無法一次清償；被告辛○○、庚○○、己○○則以：我們是嫁出去的女兒，父親過世時有辦理拋棄繼承，但是辦理結果如何
    並不清楚，也沒有收受法院准予核備的公文等語資為抗辯。
二、原告主張之前揭事實，已據其提出借據、授信約定書、交易明細表、繳款查詢單
    各一件及戶籍謄本五件為證，且為被告辛○○、庚○○、己○○所不爭執，復為
    被告丙○○、丁○○、戊○○所自認，自堪信為真實。至被告辛○○、庚○○、
    己○○抗辯有辦理拋棄繼承云云，惟經本院查閱結果，並無以訴外人陳玟守為被
    繼承人之拋棄繼承事件，被告辛○○、庚○○、己○○亦自承並未收受法院就其
    拋棄繼承准予備查之函文，是被告辛○○、庚○○、己○○此項抗辯顯不足採。
三、按遺產繼承人，除配偶外，依左列順序定之：一  直系血親卑親屬。二  父母。
    三  兄弟姊妹。四  祖父母；繼承人自繼承開始時，除本法另有規定外，承受被
    繼承人財產上之一切權利、義務。但權利、義務專屬於被繼承人本身者，不在此
    限；繼承人對於被繼承人之債務，負連帶責任，民法第一千一百三十八條、第一
    千一百四十八條及第一千一百五十三條第一項分別定有明文。被告丙○○為訴外
    人即債務人陳玟守之配偶，被告丁○○、戊○○、辛○○、庚○○、己○○為陳
    玟守之子女，依前開法律規定，為陳玟守之繼承人，對其債務應負連帶責任，被
    告丙○○復為本件債務之連帶保證人，從而原告依消費借貸返還請求權、連帶保
    證契約及繼承之法律關係請求被告丙○○、丁○○、戊○○、辛○○、庚○○、
    己○○連帶給付借款三百萬元，及自民國八十八年五月三日起至清償日止，按週
    年利率百分十之計算之利息，並自民國八十八年六月四日起至清償日止，逾期在
    六個月以內者，按上開利率百分之十，逾期六個月以上者，按上開利率百分之二
    十計算之違約金，即屬正當，應予准許。
四、據上結論，原告之訴為有理由，依民事訴訟法第八十五條第二項，判決如主文。
中      華      民      國    八十九    年      七      月     二十四   日
                                 臺灣高雄地方法院民事第一庭
~B審判長法官  鄭月霞
~B法      官  陳怡雯
~B法      官  陳業鑫
右正本證明與原本無異。
如不服本判決，應於判決送達後二十日內，向本院提出上訴狀。
中      華      民      國    八十九    年      七      月     二十四   日
~B書記官  陳素徵


司法院資訊處製作；財團法人民間司法改革基金會備份。
